【裁判字號】    99,訴,272
【裁判日期】    990514
【裁判案由】    毒品危害防制條例
【裁判全文】
臺灣臺北地方法院刑事判決               99年度訴字第272號
公  訴  人  臺灣臺北地方法院檢察署檢察官
被      告  甲○○
上列被告因違反毒品危害防制條例案件，經檢察官提起公訴（99
年度毒偵字第227號），被告就被訴事實為有罪陳述，本院依簡
式審判程序，判決如下：
    主  文
甲○○施用第一級毒品，處有期徒刑玖月。扣案之第一級毒品海
洛因壹包（驗餘淨重零點貳捌零公克，含外包裝袋壹只）、含
有安非他命殘渣之夾鏈袋壹只（量微無法秤重），均沒收銷燬之
。
    事  實
一、甲○○前於(1)於87年間，因施用毒品案件，經本院以87年度
    毒聲字第562號裁定送觀察、勒戒後，因認有繼續施用毒品
    之傾向，復以87年度毒聲字第797號裁定令入戒治處所施以
    強制戒治，於88年3月20日停止戒治出所，所餘戒治期間付
    保護管束，保護管束期間屆滿未經撤銷，視為強制戒治期滿
    ，由臺灣臺北地方法院檢察署檢察官以88年度戒毒偵字第45
    號為不起訴處分確定；(2)又於上開強制戒治執行完畢釋放後
    5 年內之89年間，復因施用第二級毒品案件，經臺灣士林地
    方法院以89年度毒聲字第998號裁定令入戒治處所施以強制
    戒治，於90年2月8日停止戒治出所並續執行另案刑期，所餘
    戒治期間付保護管束，保護管束期間於90年5月1日屆滿未經
    撤銷，視為強制戒治期滿，而該次施用第二級毒品之犯行，
    經臺灣士林地方法院檢察署檢察官另以89年度毒偵字第1351
    號、90年度毒偵緝字第180號提起公訴，並由同法院以89年
    度易字第829號判決判處有期徒刑6月確定，並與另犯詐欺罪
    所處有期徒刑5月，經臺灣士林地方法院以90年度聲字第387
    號裁定合併定應執行有期徒刑9月，於90年11月7日期滿執行
    完畢。詎猶不知戒斷毒癮，復基於施用第一級毒品海洛因、
    第二級毒品甲基安非他命之犯意，於99年1月1日中午12時許
    ，在臺北市中山區○○○路與錦州街口之麥當勞廁所內，以
    將海洛因及甲基安非他命混合置入電燈泡並燒烤後，吸食其
    其霧化氣體之方式，同時施用第一級毒品、第二級毒品1 次
    。嗣於同日下午4時，在臺北市中山區○○○路○段27巷15號
    前，因形跡可疑為警盤檢，在其隨身背包內扣得其施用毒品
    後所剩餘之第一級毒品海洛因1包（驗前淨重0.3300公克，
    驗後淨重0.3280公克）及含有安非他命殘渣之夾鏈袋1只（
    量微無法秤重），復經其同意採尿送驗後，呈嗎啡及甲基安
    非他命陽性反應，始查悉上情。
二、案經臺北市政府警察局中山分局報請臺灣臺北地方法院檢察
    署檢察官偵查起訴。
    理  由
一、本件被告甲○○所犯係死刑、無期徒刑、最輕本刑為3年以
    上有期徒刑以外之罪，其於準備程序中就前揭被訴事實為有
    罪之陳述，經法官告知簡式審判程序之旨，並聽取公訴人、
    被告之意見後，本院認無不得或不宜改依簡式審判程序進行
    之情形，爰依刑事訴訟法第273條之1第1項，裁定本件由受
    命法官獨任進行簡式審判程序，合先敘明。
二、訊據被告對於前揭時、地，同時施用第一級毒品、第二級毒
    品1次之事實，坦承不諱，並查：
(一)、被告於99年1月1日為警查獲時所採尿液，經送往具有專門鑑
    定尿液中有無毒品成分之台灣尖端先進生技醫藥股份有限公
    司，以酵素免疫法、氣相層析質譜法檢驗確認結果，呈嗎啡
    、安非他命類陽性反應，此有該公司99年1月15日濫用藥物
    尿液檢驗報告、臺北市政府警察局偵辦毒品案件尿液檢體委
    驗單各1份在卷可稽（見偵卷第38、40頁）。而海洛因施用
    入人體後水解還原成嗎啡，再循嗎啡之代謝方式排出體外，
    業據行政院衛生署藥物食品檢驗局73藥檢壹字第030221號函
    說明綦詳；又人體施用甲基安非他命後，在主要代謝物中未
    改變形態之甲基安非他命佔施用劑量達43％，安非他命則約
    為5％，且安非他命在國內取得不易，施用情形較少，尿液
    檢驗結果係甲基安非他命陽性者佔大部分。本件被告之尿液
    經以氣相層析質譜儀分析法檢驗，呈嗎啡、安非他命陽性反
    應，其中嗎啡濃度高達24860ng／ml；甲基安非他命、安非
    他命濃度則分別高達107000ng/ml、1750ng /ml，顯見被告
    應有在上開採尿時間前，施用海洛因及甲基安非他命甚明。
(二)、又扣案之白色粉末1包，經被告自承：係伊所有供己施用之
    毒品等語，經承辦員警以聯勤二○四廠製造之煙毒品檢驗A
    包試劑初步鑑驗結果，分別呈嗎啡、海洛因反應一情，有臺
    北市政府警察局中山分局查獲涉嫌毒品危害防制條例毒品初
    步鑑驗報告單1紙附卷足佐（見偵卷第21頁），復經送具有
    鑑定毒品成分能力之交通部民用航空局航空醫務中心以化學
    呈色法、氣相層析質譜儀分析法鑑驗結果，送驗白色粉末1
    包，淨重0.3300公克，取樣0.0020公克，餘重0.3280公克，
    檢出含海洛因成分，亦有交通部民用航空局航空醫務中心99
    年1月13日航藥鑑字第0990059號毒品鑑定書在卷可憑（見本
    院卷第23頁），足證扣案之白色粉末1包，確係海洛因，屬
    毒品危害防制條例第2條第2項第1款所規定之第一級、第二
    級毒品甚明。是依上開卷附之各項文書、證物等補強證據，
    已足資擔保被告上開自白之真實性，堪信為真實。
(三)、此外，復有被告所有供施用毒品所剩餘、含有殘渣之夾鏈袋
    1只扣案可佐，而上開夾鏈袋上之殘渣經警以聯勤二○四廠
    製造之煙毒品檢驗A包試劑初步檢驗結果，亦呈安非他命反
    應等情，亦有臺北市政府警察局中山分局偵辦毒品危害防制
    條例案查獲毒品初步鑑驗報告單1紙（見偵卷第22頁）在卷
    可按。從而，被告於上揭時、地，施用第一級毒品海洛因、
    第二級毒品甲基安非他命之犯行，洵堪認定。
(三)、復按毒品危害防制條例前於92年7月9日修正公布，自93年1
    月9日施行，觀之該條例第20條、第23條之立法理由，修正
    後毒品危害防制條例就施用毒品者，只於「初犯」及「5年
    後再犯」二種情形，有其追訴條件之限制，即須於初犯經觀
    察、勒戒或強制戒治釋放後，5年內均無施用毒品之行為，
    始能認其前所實施之觀察、勒戒或強制戒治已足遮斷毒癮，
    而得於5年後再犯時，再予適用初犯之規定，重行觀察、勒
    戒等程序。倘5年內已經再犯，被依法追訴處罰，縱其第3次
    （或第3次以上）施用毒品之時間在初犯釋放5年以後，即與
    「5年後再犯」之情形有別，且因已於「5年內再犯」，顯見
    其再犯率甚高，原實施觀察、勒戒或強制戒治，已無法收其
    實效，而無5年戒斷期之存在，自無再經觀察、勒戒及強制
    戒治之必要，應得逕行追訴處罰（最高法院95年5月9日95年
    度第7次刑事庭會議決定文參照）。經查，被告前有多次施
    用毒品前科，其中(1)於87年間，因施用毒品案件，經本院以
    87年度毒聲字第562號裁定送觀察、勒戒後，因認有繼續施
    用毒品之傾向，復以87年度毒聲字第797號裁定令入戒治處
    所施以強制戒治，於88年3月20日停止戒治出所，所餘戒治
    期間付保護管束，保護管束期間屆滿未經撤銷，視為強制戒
    治期滿，由臺灣臺北地方法院檢察署檢察官以88年度戒毒偵
    字第45 號為不起訴處分確定；(2)又於上開強制戒治執行完
    畢釋放後5年內之89年間，復因施用第二級毒品案件，經臺
    灣士林地方法院以89年度毒聲字第998號裁定令入戒治處所
    施以強制戒治，於90年2月8日停止戒治出所並續執行另案刑
    期，所餘戒治期間付保護管束，保護管束期間於90年5月1日
    屆滿未經撤銷，視為強制戒治期滿，而該次施用第二級毒品
    之犯行，經臺灣士林地方法院檢察署檢察官另以89年度毒偵
    字第1351號、90年度毒偵緝字第180號提起公訴，並由同法
    院以89年度易字第829號判決判處有期徒刑6月確定，並與另
    犯詐欺罪所處有期徒刑5月，經臺灣士林地方法院以90年度
    聲字第387號裁定合併定應執行有期徒刑9月，於90年11月7
    日期滿執行完畢等情，有臺灣高等法院被告前案紀錄表在卷
    可憑。本件被告施用毒品之犯行，距其前揭強制戒治釋放後
    雖已逾5年，惟其於前述(1)所載施用毒品犯行，強制戒治執
    行完畢釋放後5年內，業因再犯施用毒品罪，經法院判決有
    罪確定，並已執行完畢，已難認原實施觀察、勒戒及強制戒
    治程序，已收其戒斷毒癮之效。參以，被告復於97、98年，
    因施用毒品案件，經臺灣板橋地方法院分別以98年度訴字第
    1304號、98年度訴字第1303號、98年度訴字第1843號判處有
    期徒刑1年、8月、9月，被告不服提起訴上訴，均經臺灣高
    等法院駁回其上訴確定，現正執行中一節，有臺灣高等法院
    被告前案紀錄表可按，足認原實施觀察、勒戒及強制戒治程
    序，已無法收其實效，揆諸前開說明，本件被告施用毒品犯
    行，核與毒品危害防制條例第20條、第23條所定之「初犯」
    或「5年後再犯」情形有別，自無再經觀察、勒戒及強制戒
    治之必要、應逕予追訴處罰。
三、核被告所為，係犯毒品危害防制條例第10條第1項、第2項之
    施用第一級毒品罪、第二級毒品罪。被告施用前、後持有第
    一級毒品海洛因及第二級毒品甲基安非他命之低度行為，應
    為施用之高度行為所吸收，不另論罪。被告將海洛因、甲基
    安非他命混合施用，係以一施用毒品行為同時觸犯毒品危害
    防制條例第10條第1項、第2項之罪，為想像競合犯，應依刑
    法第55條規定，從一重之施用第一級毒品罪處斷。爰審酌被
    告前曾有施用毒品之不良素行，歷經觀察勒戒、強制戒治、
    刑之執行程序猶施用之，顯見其戒毒意志不堅，本不宜寬貸
    ，惟念被告施用毒品乃自戕一己之身體健康，對社會造成之
    危害尚非直接鉅大，且犯後坦承犯行，態度尚可等一切情狀
    ，量處如主文所示之刑，以資懲儆。
四、末查，扣案之第一級毒品海洛因1包（驗前淨重0.3300公克
    ，驗餘淨重0.3280公克），屬查獲之毒品，不問屬於犯人與
    否，應依毒品危害防制條例第18條第1項前段之規定，宣告
    沒收銷燬之；扣案毒品之外包裝1只，已用於包裹上開毒品
    ，難與毒品完全析離，應一併沒收銷燬之。至於鑑驗耗用之
    甲基安非他命（0.0020公克），既已滅失，自無庸宣告沒收
    銷燬。又扣案含有殘渣之夾鏈袋1只（量微無法秤重），業
    據被告自承為其所有供施用毒品後所剩餘之物，經警以聯勤
    二○四廠製造之煙毒品檢驗A包試劑初步檢驗結果，呈安非
    他命反應等情，業如前述，堪認為被告所有供其施用第二級
    毒品之物，且其殘留之毒品衡情應無法與所附著之物體完全
    澈底析離乾淨，應整體視為第二級毒品，爰依毒品危害防制
    條例第18條第1項前段規定，諭知沒收銷燬之。至於扣案之
    注射針筒1支，被告供承：是我前夫放在我包包內，我並不
    知道，針筒不是我的等語（見本院卷第47頁背面、第48頁）
    ，已難認扣案之注射針筒係屬被告所有，且本件被告係以將
    海洛因及甲基安非他命混合置入電燈泡並燒烤後，吸食其其
    霧化氣體之方式，施用毒品，亦無足認定扣案之注射針筒係
    供被告犯本件施用毒品犯行所用之物，爰不予宣告沒收，附
    此敘明。
據上論斷，應依刑事訴訟法第273條之1第1項、第284條之1、第
299條第1項前段，毒品危害防制條例第10條第1項、第2項、第18
條第1項前段，刑法第11條、第55條，判決如主文。
本案經檢察官郭騰月到庭執行職務。
中    華    民    國    99    年    5     月    14    日
                  刑事第十四庭  法  官  李殷君
以上正本證明與原本無異。
如不服本判決應於收受送達後10日內向本院提出上訴書狀，並應
敘述具體理由；其未敘述上訴理由者，應於上訴期間屆滿後20日
內向本院補提理由書（均須按他造當事人之人數附繕）「切勿逕
送上級法院」。
                                書記官  殷玉芬
中    華    民    國    99    年    5     月    17    日
附錄本判決論罪科刑法條全文：
毒品危害防制條例第10條
施用第一級毒品者，處 6 月以上 5 年以下有期徒刑。
施用第二級毒品者，處 3 年以下有期徒刑。

司法院資訊處製作；財團法人民間司法改革基金會備份。
